【裁判字號】    99,台上,4931
【裁判日期】    990805
【裁判案由】    違反毒品危害防制條例
【裁判全文】
最高法院刑事判決            九十九年度台上字第四九三一號
上  訴  人  甲○○
            乙○○
上列上訴人等因違反毒品危害防制條例案件，不服台灣高等法院
台南分院中華民國九十九年五月十八、二十四日第二審判決（九
十九年度上訴字第四三一號，起訴案號：台灣台南地方法院檢察
署九十八年度偵緝字第九八九、九七四號），提起上訴，本院判
決如下：
    主  文
上訴駁回。
    理  由
一、乙○○部分：
按刑事訴訟法第三百七十七條規定，上訴於第三審法院，非以判
決違背法令為理由，不得為之。是提起第三審上訴，應以原判決
違背法令為理由，係屬法定要件。如果上訴理由書狀並未依據卷
內訴訟資料，具體指摘原判決不適用何種法則或如何適用不當，
或所指摘原判決違法情事，顯與法律規定得為第三審上訴理由之
違法情形，不相適合時，均應認其上訴為違背法律上之程式，予
以駁回。本件原判決係以依刑事訴訟法第三百五十條、第三百六
十一條、第三百六十二條、第三百六十七條規定，不服地方法院
之第一審判決而上訴者，須提出上訴書狀，並應敘述具體理由，
為上訴必備之程式；其所提出之書狀未敘述上訴理由，或僅曾以
言詞陳述上訴理由者，均應於上訴期間屆滿後二十日內補提理由
書於第一審法院。第一審法院經形式審查，認逾期未補提上訴理
由者，應定期間先命補正；逾期未補正者，為上訴不合法律上之
程式，應以裁定駁回。倘已提出上訴理由，但所提非屬具體理由
者，則由第二審法院以上訴不合法律上之程式，判決駁回。而所
謂具體理由，必係依據卷內既有訴訟資料或提出新事證，指摘或
表明第一審判決有何採證認事、用法或量刑等足以影響判決本旨
之不當或違法，而構成應予撤銷之具體事由，始克當之（例如：
依憑證據法則具體指出所採證據何以不具證據能力，或依憑卷證
資料，明確指出所為證據證明力之判斷如何違背經驗、論理法則
）；倘僅泛言原判決認定事實錯誤、違背法令、量刑失之過重或
輕縱，而未依上揭意旨指出具體事由，或形式上雖已指出具體事
由，然該事由縱使屬實，亦不足以認為原判決有何不當或違法者
（例如：對不具有調查必要性之證據，法院未依聲請調查亦未說
明理由，或援用證據不當，但除去該證據仍應為同一事實之認定
），皆難謂係具體理由，俾與第二審上訴制度旨在請求第二審法
院撤銷、變更第一審不當或違法之判決，以實現個案救濟之立法
目的相契合，並節制濫行上訴。本件第一審判決事實認定上訴人
乙○○明知海洛因係毒品危害防制條例第二條第二項第一款所明
定之第一級毒品，非經許可，不得持有、販賣，然渠於向警方檢
舉甲○○販賣毒品後，因病受甲○○照顧，隨即因感恩、愛戀而
與甲○○結為夫妻，並與其夫甲○○基於販賣海洛因營利之意圖
，以渠等所持用之0000000000號行動電話作為販賣海洛因聯絡工
具，先後於原判決附表所示時、地，各販賣海洛因予陳榮郎、王
祥鈞、蔡坤龍、李昆芳等四人（其等販賣海洛因之時、地、數量
及所得均詳如原判決附表所示）。嗣警方於民國九十七年七月間
接獲線報，經報請檢察官指揮偵辦，並經法院核准對甲○○所持
用上開行動電話進行通訊監察，乃循線查獲等情，因而依數罪併
罰之例，論以乙○○共同販賣第一級毒品，計十七罪刑（均累犯
，應執行有期徒刑八年）。乙○○不服，提起第二審上訴，其理
由略謂伊係警方線民，本案一開始就是甲○○在販毒，無需其分
擔任何行為。第一審判決認伊於偵查中否認犯行，故不適用毒品
危害防制條例第十七條第二項規定，但伊於偵查中係因毒癮發作
，意識不清，故未能瞭解自身已涉及本案云云。然檢察官於偵查
中訊問乙○○前，業已告知其犯罪嫌疑及所犯罪名為違反毒品危
害防制條例，渠以偵查中因毒癮發作，意識不清為由，諉為不知
，要無可採。且乙○○每於其夫甲○○與他人為毒品交易時實際
在場見聞，又時有協助甲○○接聽販賣毒品之電話，而與購毒者
討論毒品交易數量，足見渠與甲○○確共同基於意圖營利而販賣
海洛因無誤。因認乙○○之第二審上訴，僅單純為事實之否認，
既未依據卷內訴訟資料或提出新事證，具體指摘第一審判決之採
證認事、用法或量刑有何違法或不當情形。依上開說明，所提第
二審上訴理由，不能認為「具體」，其上訴為不合法，乃不經言
詞辯論，予以駁回。就形式上觀察，原判決要無違背法令之情形
。乙○○之第三審上訴意旨略稱，案發時伊與甲○○甫新婚，故
代為接聽購毒者之電話。然陳榮郎、蔡坤龍、李昆芳等人於偵、
審中並未指伊有何交付毒品之行為。而王祥鈞對於毒品交易時，
是否伊交付毒品乙節，亦不確定。則伊所為應僅屬幫助犯而已。
伊在得知甲○○之上線在高雄後，曾與劉志強（台南縣警察局麻
豆分局六甲分駐所所長）聯絡，劉志強於法院審理時證稱渠接獲
乙○○檢舉後，將全案資料移送偵查隊偵辦，之後奉女就消失，
沒再行連絡等語，並不實在云云。既未據卷證資料，就原判決關
於其第二審上訴理由如何並非具體之論斷，指摘其究有如何違背
法令情形，而仍以實體事項再事爭辯，或僅為單純事實之否認，
自不能認係適法之第三審上訴理由。依上開說明，其上訴違背法
律上程式，應予駁回。
二、甲○○部分：
查第三審上訴書狀，應敘述上訴之理由，其未敘述者，得於提起
上訴後十日內補提理由書於原審法院，已逾上述期間，而於第三
審法院未判決前仍未提出上訴理由書狀者，第三審法院應以判決
駁回之，刑事訴訟法第三百八十二條第一項、第三百九十五條後
段規定甚明。甲○○因不服原審維持第一審論處其販賣第一級毒
品及共同販賣第一級毒品，計十八罪刑（均累犯，應執行有期徒
刑十七年）之判決，駁回其第二審之上訴，於九十九年六月一日
提起第三審上訴，然並未敘述理由，迄今逾期已久，於本院未判
決前仍未提出，依上開規定，其上訴並非合法，亦應予駁回。
據上論結，應依刑事訴訟法第三百九十五條，判決如主文。
中    華    民    國  九十九  年    八    月    五    日
                      最高法院刑事第十二庭
                          審判長法官  黃  一  鑫
                                法官  張  春  福
                                法官  李  錦  樑
                                法官  陳  國  文
                                法官  林  茂  雄
本件正本證明與原本無異
                                      書  記  官
中    華    民    國  九十九  年    八    月   十一   日
                                                    ｄ

司法院資訊處製作；財團法人民間司法改革基金會備份。
